臺灣嘉義地方法院民事裁定　100年度事聲字第111號
聲明異議人　侯尚余
　　　　　　侯薇
　　　　　　卓承廣
相　對　人　吳賢寬
　　　　　　吳黃瓊英
上列當事人間因強制執行事件，聲明異議人對於中華民國 100年
10月31日及100年11月22日本院司法事務官所為之100年度司執字
第1593號民事裁定聲明異議並聲請訴訟救助，本院裁定如下：
    主  文
異議及訴訟救助之聲請均駁回。
    理  由
一、按強制執行事件，由法官或司法事務官命書記官督同執達員
    辦理之，本法所規定由法官辦理之事項，除拘提、管收外，
    均得由司法事務官辦理之，強制執行法第 3條及法院組織法
    第17條之2第1項第 2款分別定有明文。次按當事人或利害關
    係人，對於執行法院強制執行之命令，或對於執行法官、書
    記官、執達員實施強制執行之方法，強制執行應遵守之程序
    ，或其他侵害利益之情事，得於強制執行程序終結前，為聲
    請或聲明異議；前項聲請或聲明異議，由執行法院裁定之，
    此觀強制執行法第12條第1項、第2項規定甚明。又司法院已
    依法院組織法第17條之2第3項授權，將該條第1項第2款規定
    之拘提、管收以外之強制執行事件，指定由司法事務官辦理
    ，是司法事務官對於強制執行程序中，就當事人或利害關係
    人依該法第12條所為之聲請或聲明異議，自得立於執行法院
    為准駁之處分。再按當事人對於司法事務官處理事件所為之
    終局處分，得於處分送達後10日之不變期間內，以書狀向司
    法事務官提出異議。司法事務官認前項異議有理由時，應另
    為適當之處分；認異議為無理由者，應送請法院裁定之。法
    院認第 1項之異議為有理由時，應為適當之裁定；認異議為
    無理由者，應以裁定駁回之，民事訴訟法第240條之4第 1項
    至第3項定有明文。上開規定依強制執行法第30條之1於強制
    執行程序亦有準用。本件聲明異議人（下稱異議人）對於本
    院民事執行處司法事務官所為之執行處分具狀表示不服，其
    雖誤為抗告，然依強制執行法第30條之 1準用民事訴訟法第
    495 條後段規定視為已提出異議，故經司法事務官認異議無
    理由，移由本院裁定，揆諸上開規定要無不合，先予敘明。
二、經查：
（一）本院司法事務官於民國100年10月31日所為100年度司執字
      第1593號裁定，經分別向嘉義市○○路 296號及嘉義市○
      ○○街 8號送達，後均經改送嘉義市玉山郵局，並由異議
      人本人於100年11月7日收受等情，此有送達證書影本 6份
      在卷可稽，復為異議人於100年12月5日「民事聲明抗告狀
      」所自認（見書狀第4頁）。依強制執行法第30條之1準用
      民事訴訟法第136條第1項但書規定，本院司法事務官於10
      0年10月31日所為100年度司執字第1593號裁定業於100 年
      11月7日已合法送達無訛。從而，異議人於100年11月18日
      始具狀對該裁定表示不服，自已超過法定不變期間，是本
      院司法事務官於 100年11月22日以異議逾期為由裁定駁回
      異議，於法並無違誤。至異議人固主張其10日不變期間加
      上在途期間總共12日法定期間，至 100年11月19日前並未
      逾期云云。惟按民事訴訟法第162條第1項規定：當事人不
      在法院所在地住居者，計算法定期間，應扣除其在途之期
      間。但有訴訟代理人住居法院所在地，得為期間內應為之
      訴訟行為者，不在此限。是在途期間之扣除，須兼具當事
      人不在法院所在地住居，以及無訴訟代理人住居法院所在
      地得為期間內應為之訴訟行為二要件，如當事人住居法院
      所在地者，不問訴訟代理人住居何處，得否為期間內應為
      之訴訟行為，均不生扣除在途期間之問題（最高法院93年
      度台聲字第 446號裁定意旨參照）。查本件異議人住居所
      均在本院所在地嘉義市，此為異議人所自認，揆諸上開說
      明，自無扣除在途期間之問題，異議人主張其應扣除在途
      期間云云，顯有誤解，其異議自無理由，應予駁回。
（二）至異議人100年12月5日「民事聲明抗告狀」固再對本院司
      法事務官於100年10月31日所為100年度司執字第1593號裁
      定表示不服，然該司法事務官於 100年10月31日之裁定業
      於100年11月7日已合法送達於異議人，業如上述，異議人
      遲至100年12月5日再具狀聲明異議，亦已超過法定不變期
      間，其異議自不合法，亦應駁回。
（三）綜上所述，異議意旨指摘原裁定不當，請求予以廢棄，分
      別為無理由及不合法，均應駁回。
三、至異議人固就本件救濟程序具狀聲請訴訟救助，然異議人對
    於本院民事執行處司法事務官所為之執行處分具狀表示不服
    ，其雖誤為抗告，依強制執行法第30條之 1準用民事訴訟法
    第 495條後段規定視為已提出異議，業如上述，而對於司法
    事務官所為裁定之聲明異議程序，無需繳納裁判費，故異議
    人具狀聲請訴訟救助自無必要，併予駁回。
中    華    民    國  100     年    12    月    26    日
                  民事第三庭  法  官  曾宏揚
以上正本係照原本作成。
如對本裁定抗告應於送達後10日內向本院提出抗告狀，並繳納抗
告費新臺幣1,000元。
中    華    民    國  100     年    12    月    26    日
                              書記官  陳見明